臺灣臺北地方法院民事判決
　　　　　　　　　　　　　　　　  110年度北簡字第14104號
原      告  林資倞  
訴訟代理人  陳宇安律師
複 代理 人  邱云莉律師
被      告  葉書含  
訴訟代理人  洪文浚律師
複 代理 人  林政毅  
上列當事人間請求返還墊款事件，本院於民國111年2月21日言詞
辯論終結，判決如下：
    主      文
被告應給付原告新臺幣參拾肆萬捌仟零伍拾元，及自民國一百一
十年四月二十七日起至清償日止，按週年利率百分之五計算之利
息。
訴訟費用由被告負擔。
本判決得假執行。但被告以新臺幣參拾肆萬捌仟零伍拾元為原告
預供擔保，得免為假執行。
    事實及理由
一、原告起訴主張：被告前因原告曾為區塊鏈工程師並對於虛擬
    貨幣有所研究，而於民國110年3月15日委託原告代為購買「
    Linzhi Phoenix2600MH/s」臺礦機2臺（下稱系爭2臺挖礦機
    ），並委由原告先行代墊總購買金額計新臺幣（下同）77萬
    8,050元。又被告於110年3月11日已先行匯款3萬元予原告，
    其餘74萬8,050元，兩造則約定自110年3月15日起至110年3
    月18日止，每日清償20萬元直至清償為止。詎料，被告僅償
    還43萬元後即拒絕繼續清償，迄今尚欠34萬8,050元，爰依
    民法第546條第1項規定提起本件訴訟等語。並聲明：被告應
    給付原告34萬8,050元，及自起訴狀繕本送達翌日起至清償
    日止，按週年利率5%計算之利息。
二、被告則以：被告因對於透過電腦設備之運算能力，獲取獎勵
    回饋之虛擬貨幣（俗稱挖礦）有興趣，始基於信任原告之專
    業下，委請原告介紹及協助被告進入挖礦事業，並委由原告
    代為購買挖礦設備。又被告於110年3月15日經原告告知已代
    被告下單購買系爭2臺挖礦機，金額共計77萬8,050元後，被
    告扣除先前已轉帳之3萬元外，並於同年月15日、17日各轉
    帳20萬元予原告，然原告卻於間隔3日後即110年3月18日向
    被告表示先前購買之礦機係遭詐騙，恐無法取得任何機器設
    備，且於同年月24日即向被告請求給付剩餘之代墊款，而被
    告詢問原告是否已向警方報案，原告所提出之原證8並非正
    式之報案單，僅為警政署反詐騙諮詢專線紀錄表，且原告於
    向被告表示遭詐騙後並未為積極處理，故無法證明原告確實
    有遭詐騙之情事，為此，被告前已對原告提出詐欺之刑事告
    訴。另原告主張其以名下27,300USDCoins虛擬貨幣支付系爭
    2臺挖礦機之代墊款，然原告並未舉證證明其確實有支出27,
    300USDCoins虛擬貨幣之事實，且依兩造間之通訊軟體對話
    紀錄可知，原告亦曾規劃購買3臺礦機，加計被告所購買之2
    臺後，合計共購買5臺，故難以排除原告所支付之款項是為
    其自身購買所支出，況虛擬貨幣並非法定流通貨幣，無法與
    一般法定流通貨幣之匯率作計算，另縱使原告有匯款之事實
    ，亦無法證明匯款目的是用以代墊系爭2臺挖礦機之款項。
    再者，被告係委託原告代為購買系爭2臺挖礦機，則原告應
    於被告給付貨款之時，一併交付其代為購買之設備予被告，
    被告自得行使同時履行抗辯權。此外，原告受被告委託代為
    購買挖礦所需之相關設備，其價金高達近百萬元，自應盡其
    注意義務，尋找具相當可信之出賣人，避免使被告受有損害
    ，故無論原告是否有為被告代墊系爭2臺挖礦機之款項，其
    於網路上向不明業者訂購礦機，事後發現遭詐騙，已使被告
    受有43萬元之損害，此為原告之過失，故被告主張抵銷等語
    ，資為抗辯。並聲明：原告之訴駁回。
三、經查，被告就系爭2臺挖礦機前於110年3月11日已給付3萬元
    予原告，嗣於110年3月15日、17日又各給付20萬元予原告。
    又被告前就購買系爭2臺挖礦機乙事對原告及訴外人許品芳
    提出詐欺之刑事告訴，業經臺北地檢署檢察官以110年度偵
    字第22174號詐欺案件（下稱系爭偵查案件）為不起訴處分
    確定，此有不起訴處分書在卷可稽（見本院卷第123至126頁
    ），且為兩造所不爭執，均堪信為真實。
四、得心證之理由：
（一）按當事人主張有利於己之事實者，就其事實有舉證之責任
      。民事訴訟法第277條第1項前段定有明文。又主張法律關
      係存在之當事人，須就該法律關係發生所須具備之特別要
      件，負舉證責任。另稱委任者，謂當事人約定，一方委託
      他方處理事務，他方允為處理之契約。受任人因處理委任
      事務，支出之必要費用，委任人應償還之，並付自支出時
      起之利息。民法第528條第1項及第546條第1項分別定有明
      文。
（二）原告主張其曾為區塊鏈工程師並對於虛擬貨幣有所研究，
      故被告前於110年3月15日委託原告代為購買系爭2臺挖礦
      機，並委由原告先為其代墊總購買金額計77萬8,050元，
      又被告於110年3月11日已匯款3萬元予原告，其餘74萬8,0
      50元，兩造約定自110年3月15日起至110年3月18日止，每
      日清償20萬元直至清償為止，被告已分別於110年3月15日
      及同年月17日各給付20萬元，迄今被告共計償還代墊款43
      萬元等情，互核原告提出之兩造間通訊軟體內容：「(原
      告）：所以你最終決定要買幾臺？（被告）：2臺，剛剛
      我的電工已經跟我溝通，我們會先設計配置5臺電量的空
      間！並且我還會用一個不斷電系統。（原告）：〝那需要
      我幫你下單，還是你要直接下，我這邊下價錢是778,050
      未稅，而且少了9折。〞（被告）：〝你幫我下好不好〞。（
      原告）：OKay。（被告）：我這邊再處理錢給你……（原告
      ）：記得轉錢給我，感恩，〝778050〞，銀行帳戶0000-00-
      000000-0，銀行代碼103。（被告）：〝好的〞。」（見本
      院卷第11頁、第13頁）及被告於110年10月25日民事答辯
      狀內自承：「…被告因信任原告對『挖礦』產業的專長，便
      請原告介紹及協助投入『挖礦』事業，原告表示伊可代為洽
      購相關設備，被告則須自行處理機房所需之空間及配電事
      宜，被告基於信任原告之專業，乃委請原告代為洽購該『
      挖礦』設備。嗣於110年3月15日，原告向被告表示已先幫
      被告下單2臺礦機，金額為77萬8,050元，扣除之前被告已
      轉帳之3萬元，尚需支付74萬8,050元，並提供原告自己之
      帳號予被告匯款，被告則於同年3月15日、17日各轉帳20
      萬元予原告。…」等語（見本院卷第74頁）。基上，堪認
      原告主張兩造先前合意由被告委託原告代為購買總價77萬
      8,050元（金額並無打9折）之系爭2臺挖礦機，且被告委
      由原告先行代墊購買系爭2臺挖礦機之全部費用，而被告
      已先行償還原告代墊款43萬元等節，應為真實。
（三）至被告辯稱原告並未證明其確已購買系爭2臺挖礦機，且
      已代為墊付總價款予賣家之事實云云。查稽諸原告所提出
      之系爭2臺挖礦機之下單確認網頁，其上載有產品名稱為
      「Linzhi Phoenix2600MH/s×2」、左下方載有訂單編號為
      「R5NQZT5A」、右下方載有金額總計為27,300.00（見本
      院卷第120頁）；又參以兩造間110年3月15日之通訊軟體
      對話紀錄：「…（原告）：那需要我幫你下單，還是你要
      直接下，我這邊下價錢是778,050未稅，而且少了九折。
      （被告）：你幫我下好不好。…（原告）：OKay你的email
      。（被告）：yea0000000.com。（原告）：（傳送網頁截
      圖），已付款了。（被告）：好的！我也開始要來改場地
      ！如果你有興趣也歡迎一起來看。」（見本院卷第11至13
      頁），可知原告於網站代為下單購買系爭2臺挖礦機後，
      於110年3月15日隨即將下單確認網頁截圖傳送予被告，被
      告讀取後並無異議。基上，堪認原告已代被告在網站上訂
      購系爭2臺挖礦機，其訂單編號為「R5NQZT5A」、金額總
      計為27,300USDCoins虛擬貨幣。又原告主張其英文名字為
      「LINZIH-LIANG」，原告代墊款項方式係先於FTX平臺登
      入原告之「LINZIH-LIANG」身分帳號，並將原告於FTX帳
      戶內價值超過30000USDCoins之虛擬貨幣透過Etherscan轉
      入「0xd5a975c7aac7a8b9171eb26aeab274c6ebe8afb1」帳
      戶後，原告再由「0xd5a975c7aac7a8b9171eb26aeab274c6
      ebe8afb1」帳戶轉匯計27,300USDCoins之虛擬貨幣至網站
      之址「0xC66a5aD9E4cE6F9bad0000000e2cca80d222979a」
      ，故交易所匯款證明單上載有訂單編號「R5NQZT5A」、總
      金額27,300.00，亦據提出新北市政府警察局警察刑事紀
      錄證明、FTX網頁截圖、Etherscan網頁截圖、下單確認網
      頁及匯款證明網頁等件為憑（見本院卷第115至121頁），
      核屬相符，堪認原告確實已就系爭2臺挖礦機給付27,300U
      SDCoins之虛擬貨幣。又被告辯稱原告先前亦曾規劃購買3
      臺挖礦機，加計被告所購買之2臺後，合計共購買5臺，故
      難以排除原告所支付之款項是為其自身購買所支出云云。
      然查，被告於系爭偵查案件110年9月4日偵查時既證稱：
      「（檢察官問）：林資倞(即原告)說他有評估風險後決定
      不投資?(被告)：確有此事。」等語（見系爭偵查案件卷
      宗〈下稱偵字卷〉第58頁），則難認定原告斯時亦有購買3
      臺挖礦機，是被告此部分抗辯，尚難憑採。
（四）被告另辯稱：原告前於110年3月20日突向被告表示先前下
      單訂購之挖礦機遭遇詐騙，致無法取得系爭2臺挖礦機，
      然原告既曾任區塊鍊工程師，就虛擬貨幣有所研究，對於
      被告所委任之事務本應盡其注意之義務，然原告卻對於網
      路來路不明之業者疏未注意，事後始察覺詐騙，造成被告
      血本無歸，原告自應就其處理委任事務之過失賠償被告43
      萬元，被告並以此作為抵銷云云。然查，稽諸被告與訴外
      人許品芳間之通訊軟體以內容：「（許品芳）：哇你真的
      行動派。（被告）：對啊！剛剛你男朋友又講了一堆我聽
      不明白的風險，但是我還是決定先買2臺，給自己一個機
      會。（許品芳）：他蠻小心的，你加減參考多問問。那沒
      關係啦，反正7月前可以回本，發不發財就其次了。」（
      見偵字卷第98頁）；又參以被告於系爭偵查案件110年9月
      4日偵查時證稱：「（檢察官問）：林資倞(即原告)說他
      有評估風險後決定不投資?(被告)：確有此事。這個風險
      我有問過其他朋友，林資倞也有給我連結，我知道有風險
      ，我覺得投資風險必須個人承擔，我還是跟林資倞表示想
      買，我就請他幫我買2臺。…（檢察官問）：有向林資倞瞭
      解他要如何購買、購買機型及來源嗎？（被告）：我當場
      就知道林資倞是要買哪一臺挖礦機，因為我事前看過他給
      我的連結。（檢察官）：你為何信任他？因為他有幫我組
      裝3萬多元那臺挖礦機，而且已經開始挖礦。（檢察官）
      ：林資倞提供你上開資訊，你自己有無查詢？（被告）：
      有，我有問過我挖礦的其他朋友，他過2、3天有警告我可
      能是假的網站。」等語（見偵字卷第58頁），是原告既曾
      將系爭2臺挖礦機訂購網站之網址連結提供予被告參考，
      且告知被告投資之相關風險，最終係被告自行評估風險後
      仍決定購買系爭2挖礦機，則難認定原告處理委任事務有
      何過失之情形。從而，被告主張抵銷之抗辯，並無可採。
（五）被告再辯稱因原告並未交付系爭2臺挖礦機，被告自得行
      使同時履行抗辯權，拒絕剩餘價款之支付云云。然查，本
      件原告所請求乃處理委任事務所支出之必要費用，悉數償
      還，並非委任報酬請求權，又委任人因受任人之請求，應
      預付處理委任事務之必要費用。民法第545條亦有明文。
      亦即委任事務之必要費用因受任人之請求委任人應先行預
      付，是無論委任事務是否以達其目的，核與委任事務必要
      費用之償還，並無對待給付關係。從而，被告上開所辯，
      難認可採。
（六）基上，原告請求被告給付剩餘之代墊費用34萬8,050元，
      應屬有據。
五、綜上所述，原告依據民法第546條第1項請求被告給付34萬8,
    050元，及自起訴狀繕本送達翌日即110年4月27日（見本院
    卷第23頁）起至清償日止，按週年利率5％計算之利息，為有
    理由，應予准許。
六、本件係就民事訴訟法第427條第1項訴訟適用簡易程序所為被
    告敗訴之判決，依同法第389條第1項第3款規定，應依職權
    宣告假執行。並依同法第392條第2項規定，依職權宣告被告
    預供擔保後，得免為假執行。
七、本件事證已臻明確，兩造其餘攻擊防禦方法及舉證，核與本
    件判決結果無影響，爰不另予一一論述，併此敘明。
八、訴訟費用負擔之依據：民事訴訟法第78條。
中　　華　　民　　國　　111 　年　　3 　　月　　24　　日
                  臺北簡易庭  法  官  陳家淳
以上正本證明與原本無異。
如不服本判決，應於判決送達後20日內向本庭（臺北市○○○路
0段000巷0號）提出上訴狀。（須按他造當事人之人數附繕本）
如委任律師提起上訴者，應一併繳納上訴審裁判費。
中　　華　　民　　國　　111 　年　　3 　　月　　30　　日
                              書記官  蘇炫綺